臺灣士林地方法院民事裁定　九十一年度再字第八號
　　再審原　告　丁○
　　再審被　告　甲○○
　　　　　　　　乙○○
　　再審被　告　丙○○
右當事人間請求再審事件，再審原告對於本院民國九十一年六月十八日確定判決提起
再審之訴，本院裁定如左：
    主      文
再審之訴駁回。
再審訴訟費用由再審原告負擔。
    理      由
一、查再審之訴，必對於確定判決始得提起，若其判決並未確定，或雖經判決而不能
    發生判決之效力，則其提起再審，即不得謂為合法，此有最高法院十八年上字第
    二八七一號判例足資參照。
二、本件再審原告係主張再審被告三人與前審其他原告同為坐落台北市○○區○○段
    三小段四八地號土地（以下簡稱系爭土地）共有人（但非全體共有人）於民國八
    十九年一月二十五日向本院提起共有物所有權返還之訴（本院八十九年度重訴字
    第六○號），請求再審原告應將系爭土地返還予再審被告及全體共有人，經原審
    判決再審被告勝訴，其他共有人則敗訴，再審原告與其他共有人均不服該判決，
    分別於上訴期間內提起上訴，惟再審原告因未於提起上訴時繳納上訴費用，經原
    審裁定駁回上訴，雖經再審原告提起抗告，乃遭臺灣高等法院於九十一年三月二
    十九日以九十年度抗字第三三一二號裁定駁回抗告，再審原告於九十一年四月十
    二日始收受裁定書正本，系爭土地另十二名共有人之上訴現繫屬於臺灣高等法院
    （九十年度重上字第四三六號），因原審判決有適用法規顯有錯誤及判決主文與
    理由矛盾之再審事由，爰於法定期間內提起再審之訴等語。
三、按「訴訟標的，對於共同訴訟之各人，必須合一確定者，適用左列各款之規定：
    一、共同訴訟人中一人之行為有利益於共同訴訟人者，其效力及於全體；不利益
    者，對於全體不生效力。二、他造對於共同訴訟人中一人之行為，其效力及於全
    體。三、共同訴訟人中之一人生有訴訟當然停止或裁定停止之原因者，其當然停
    止或裁定停止之效力及於全體。」民事訴訟法第五十六條第一項定有明文。又「
    民事訴訟法第五十六條第一項所稱訴訟標的，對於共同訴訟之各人必須合一確定
    者，係指固有必要共同訴訟與類似必要共同訴訟而言。依法律之規定必須數人一
    同起訴或數人一同被訴，當事人之適格始無欠缺者，謂之固有必要共同訴訟。數
    人在法律上各有獨立實施訴訟之權能，而其中一起訴或一人被訴時，所受之本案
    判決依法律之規定對於他人亦有效力者，如該他人為共同訴訟人，即為類似必要
    共同訴訟。」、「按各共有人對於第三人，得就共有物之全部，為本於所有權之
    請求。但回復共有物之請求，僅得為共有人全體之利益為之，民法第八百二十一
    條定有明文。是部分共有人起訴請求回復共有物時，所受之本案判決對於他共有
    人亦有效力。如部分共有人共同起訴，該訴訟標的對於共同訴訟之各人，在法律
    上必須合一確定，為類似必要共同訴訟。」亦有最高法院二十八年度台上字第二
    一九九號判例、八十一年度台上字第二七六九號判決足資參照。
四、經查，本件再審被告與原審其他十二名原告為系爭土地之共有人，此為兩造所不
    爭之事實，則再審被告與其他土地之共有人一同起訴請求再審原告將地上物拆除
    ，並將占用之土地返還予原告及其他共有人，即屬前述之「類似必要共同訴訟」
    ，該訴訟標的對於共同訴訟之各人，在法律上必須合一確定，應適用民事訴訟法
    第五十六條第一項之規定，即一、共同訴訟人中一人之行為有利益於共同訴訟人
    者，其效力及於全體；不利益者，對於全體不生效力。二、他造對於共同訴訟人
    中一人之行為，其效力及於全體。而「民事訴訟法第五十六條第一項第一款，所
    謂共同訴訟人中一人之行為，有利益於共同訴訟人或不利益於共同訴訟人，係指
    於行為當時就形式上觀之，有利或不利於共同訴訟人而言。非指經法院審理結果
    有利者其效力及於共同訴訟人，不利者其效力不及於共同訴訟人而言，故共同訴
    訟人中之一人，對於下級法院之判決聲明不服提起上訴，在上訴審法院未就其內
    容為審判之前，難謂其提起上訴之行為對於他共同訴訟人不利，其效力應及於共
    同訴訟人全體，即應視其上訴為共同訴訟人全體所為。」亦有最高法院五十二年
    台上字第一九三○號判例足資參照，故本件原審之其他共有人既就原審判決提起
    上訴，則該上訴對同為共有人之再審被告亦生效力，亦即應視其上訴為共同訴訟
    人全體所為。故原審判決既經其提他共有人提起上訴，該上訴之效力又及於再審
    被告，則原審判決就再審被告部分亦尚未確定，再審原告就該未確定之判決提起
    再審之訴，即非合法，應予駁回。
五、依民事訴訟法第五百零二條第一項、第九十五條、第七十八條裁定如主文。
中　　　華　　　民　　　國　　九十一　　年　　　十　　　月　　三十一　　日
                                    臺灣士林地方法院民事第一庭
~B法　　　官　許永煌
右為正本係照原本作成。
如對本裁定抗告須於裁定送達後十日內向本院提出抗告狀。
中　　　華　　　民　　　國　　九十一　　年　　　十一　　月　　  四  　　日
~B法院書記官　馮衍燕
